【裁判字號】    90,易,275
【裁判日期】    900430
【裁判案由】    詐欺
【裁判全文】
臺灣雲林地方法院刑事判決                            九十年度易字第二七五號
    公  訴  人  臺灣雲林地方法院檢察署檢察官
    被      告  甲○○
右列被告因詐欺案件，經檢察官提起公訴（九十年度偵字第一四號），本院判決如左
：
    主  文
甲○○意圖為自己不法之所有，以詐術使人將本人之物交付，處有期徒刑壹年。
    事  實
一、甲○○於民國（下同）八十六年四月三十日，已將其所有坐落雲林縣西螺鎮○○
    段四三一之四四地號，門牌號碼為雲林縣西螺鎮○○里○○○路三號之空地，以
    每月租金新台幣（下同）五千之代價，租與長鋒通運股份有限公司（以下簡稱長
    鋒公司）作為停車場之用，租賃期間為八十六年五月一日至九十六年五月一日，
    其明知上開土地業經出租，竟意圖為自己不法之所有，於八十九年十月九日，隱
    瞞前開租賃事實，簽立不實之「無訂立租賃租約切結書」及「地上權利拋棄承諾
    切結書」，持以向雲林縣西螺鎮農會辦理貸款，使不知情之農會承辦人員陷於錯
    誤而使農會將一千四百萬元貸予甲○○。嗣西螺鎮農會因甲○○未依約繳息而向
    法院聲請強制執行之際，長鋒公司以前開租賃契約提出異議，西螺鎮農會始知受
    騙。
二、案經西螺鎮農會訴由台灣雲林地方法院檢察署檢察官偵查起訴。
    理  由
一、訊之被告甲○○固坦承有於上開時地將系爭土地出租予長鋒公司，並有簽立「無
    訂立租賃租約切結書」及「地上權利拋棄承諾切結書」，而持向西螺鎮農會貸款
    一千四百萬元之事實，惟矢口否認有何詐欺之犯行，辯稱：當時辦理借款時文件
    很多，他沒有看內容就簽名了，而且當時農會的人有去現場看應該知道上開土地
    已經租給長峰公司了云云。經查，被告甲○○確於八十六年四月三十日將系爭土
    地出租予長峰公司作為停車場之用之事實，有被告與長鋒公司簽立之租用合約書
    、長鋒公司出具之聲明書及雲林監理站00000000（二）號函等影本各一
    紙在卷可憑。而被告並有於八十九年十月九日就上開土地，簽立「無訂立租賃租
    賃租約切結書」及「地上權拋棄承諾書」，持以向西螺鎮農會辦理貸款，並由農
    會於當日將一千四百萬元撥交給被告等事實，亦有授信約定書、無訂立租賃租約
    切結書、地上權利拋棄承諾切結書、擔保放款借據、放款分戶卡、抵押權設定契
    約書、他項權利證明書、地上權設定契約書、不動產扺押契約等影本各一紙在卷
    可資佐證。而告訴代理人於審理中亦陳稱：被告借款時並沒有向農會說明他已將
    上開土地出租給他人，是農會向法院聲請強制執行時，被告才與長峰公司一起來
    找農會說他們之間有租約等語，顯然西螺鎮農會於與被告簽立貸款契約時，如知
    道上開土地已出租予他人，應該不會承諾將一千四百萬元貸予被告，足見被告確
    有利用隱瞞出租事實之詐術，而使農會的承辦人員陷於錯誤，使農會將錢貸予被
    告之情形。雖被告以他沒有看文件的內容就簽名了云云置辯，然辦理貸款其經濟
    上之利害關係非淺，而被告借得之數又達千萬元之譜，已非一般小額之借款，依
    一般社會通念，當事人於所簽立之契約當字字斟酌，豈有如被告所辯未看內容就
    簽名之理，被告所言顯與常情不合，不足採信；再土地有無出租予他人，應當只
    有地主最為知悉，外人非必然能從土地外觀即能判斷，被告辯稱農會的人去看土
    地時應已知道上開土地已出租予他人云云，顯然為推卸責任之詞，亦不足採。綜
    上，本件事證已明，被告犯行洵堪認定，應依法論科。
二、核被告所為，係犯刑法第三百三十九條第一項詐欺取財罪。爰審酌被告之犯罪動
    機、目的、手段、品行、智識程度、所生危害，未與告訴人達成和解，詐得之金
    額及犯罪後否認犯罪，顯無悔過之意等一切情狀，量處如主文所示之刑。
據上論斷，應依刑事訴訟法第二百九十九條第一項前段，刑法第三百三十九條第一項
，罰金罰鍰提高標準條例第一條前段，判決如主文。
本案經檢察官乙○○到庭執行職務
中      華      民      國      九十      年      四      月    三十    日
                                      臺灣雲林地方法院刑事第一庭
                                          法  官
如不服本判決，應於判決送達後十日內，向本院提出上訴狀。


司法院資訊處製作；財團法人民間司法改革基金會備份。
